臺灣臺北地方法院民事判決　　　　　　92年度重訴字第1772號
原　　　告　曾清文即振昌工程行
訴訟代理人　薛源基律師
被　　　告　中國鋼鐵結構股份有限公司
法定代理人　丁○○
訴訟代理人　戊○○
　　　　　　丙○○
複　代理人　謝諒獲律師
　　　　　　甲○○
被　　　告　榮民工程股份有限公司
法定代理人　乙○○
訴訟代理人　黃世芳律師
複　代理人　吳詩敏律師
上列當事人間第三人異議之訴等事件，本院於民國94年3月11日
言詞辯論終結，判決如下：
    主      文
被告榮民工程股份有限公司應給付原告新台幣柒佰貳拾參萬玖仟
陸佰玖拾參元，及自民國92年11月5日起至清償日止，按年息5%
計算之利息。
原告其餘之訴駁回。
訴訟費用由被告榮民工程股份有限公司負擔2分之1，餘由原告負
擔。
本判決第1項於原告以新台幣貳佰肆拾貳萬元供擔保後，得假執
行。但被告榮民工程股份有限公司如以新台幣柒佰貳拾參萬玖仟
陸佰玖拾參元為原告預供擔保，得免為假執行。
    事實及理由
一、原告主張：得盛營造股份有限公司（下稱得盛公司）為其債
    務人，民國88年5月27日得盛公司已將其對被告榮民工程股
    份有限公司（下稱榮民公司）之工程保留款新台幣（下同）
    11,123,051元讓與原告，原告並於同年6月7日將債權讓與之
    事實通知榮民公司並經榮民公司知悉，惟被告中國鋼鐵結構
    股份有限公司（下稱中鋼構公司）竟以其對得盛公司有債權
    為由，申請法院強制執行，並經本院以89年民執助字第67號
    案件於89年4月18日對榮民公司發禁止清償之命令，嗣榮民
    公司於91年11月22日向本院陳報得盛公司之債權餘額為9,88
    9,693.5元，惟並未扣除得盛公司已讓與原告之保留款為7,2
    39,693元（上述金額為榮民公司計算所得，原告表示同意）
    ，有損原告權益，為此，依強制執行法第15條之規定，請求
    撤銷本院上述執行程序，並請求榮民公司應給付其受讓自得
    盛公司之工程保留款，乃聲明：（一）本院89年度民執助字
    第67號清償債務強制執行事件，89年4月18日對榮民公司核
    發北院文89民執助寅字第67號民事執行命令之強制執行程序
    應予撤銷；（二）榮民公司應給付原告7,239,693元，並自
    起訴狀繕本送達之翌日起至清償日止，按年利5%計算之利息
    ；（三）願供擔保請准宣告假執行。
二、被告中鋼構公司辯以：得盛公司本件之債權已罹2年之短期
    時效；原告僅為代表人不得逕自提起本件訴訟；原告債權讓
    與之主張不實；原告起訴違反民法第148條規定各情，並聲
    明：原告之訴及假執行之聲請均駁回。
三、被告榮民公司辯以：第三人異議之訴僅須以債權人為被告，
    例外時得併列債務人為被告，榮民公司既非債權人或債務人
    ，原告將其併列為第三人異議之訴之當事人與強制執行法第
    15條之規定不合；並不否認得盛公司對其尚有9,889,693.5
    元之債權。並聲明：（一）原告之訴及假執行之聲請均駁回
    ；（二）如受不利判決願擔保，請准免為假執行。
四、兩造不爭之事實：得盛公司對被告榮民公司尚有9,889,693.
    5元之債權；本院曾於89年4月18日對被告榮民公司核發北院
    文89民執助寅字第67號民事執行命令，禁止得盛公司向被告
    榮民公司收取工程款債權或為其他處分，被告榮民公司亦不
    得對得盛公司為清償。
五、按「第3人就執行標的物有足以排除強制執行之權利者，得
    於強制執行程序終結前，向執行法院對債權人提起異議之訴
    。如債務人亦否認其權利時，並得以債務人為被告。」，強
    制執行法第15條固有明文，惟此所謂「具有足以排除強制執
    行之權利者」係指對執行標的物有所有權、典權、留置權、
    質權存在情形之一者而言（最高法院68年台上字第3190號判
    例意旨參照），第3人基於買賣、贈與、租賃、信託等債權
    關係，就執行標的對債務人有交付或移轉登記之請求權者，
    並無排除強制執行之權利（楊與齡著強制執行法論86年7 月
    修正版第266頁參照）。是以，若第3人以所有權等物權以外
    之權利主張其有排除強制執行之權利者，即顯與前述之規定
    不合而不應准許，合先敘明。
六、經查：原告主張足以排除強制執行之權利為其受讓自得盛公
    司之債權7,239,693元（見本院卷第5頁），惟查：該債權於
    被告榮民公司未向原告為實際清償前僅為一請求權，被告榮
    民公司之所有資產仍屬被告榮民公司所有，原告自不得謂榮
    民公司所有資產中之7,239,693元屬其所有而具有得以排除
    本院前述執行命令之權利，參照上述最高法院判例意旨及學
    者之見解，原告請求撤銷本院前述執行程序，即與強制執行
    法第15條之規定不符，而無理由。
七、次查：原告主張得盛公司曾將其對被告榮民公司之工程保留
    款債權讓與原告，該債權經被告榮民公司結算之結果為7,23
    9,693元等情，既據其提出債權讓與切結書（見卷內第9頁）
    、存證信函（見卷內第10頁、第11頁）、被告榮民公司內部
    簽（見卷內第17頁至第18頁）為據，核與得盛公司法定代理
    人曾盛雄到庭陳述：「．．．，得盛營造股份有限公司有欠
    原告曾清文保留款及工程款新台幣壹仟壹佰壹拾貳萬仟零
    伍拾壹元整，已經債權讓與給曾清文，我們是以對被告榮民
    工程股份有限公司的承攬工程工程款及保留款為標的讓與曾
    清文，我們已經估驗完成且已經施工完成。」（見卷內第87
    頁）之情形相一致；再參照上述被告榮民公司內部簽文內明
    白表示：「將來要付自救會工地債權代表振昌工程行（即原
    告）7,239,693元」（見第18頁背面第5行），即足認定原告
    應已取得得盛公司對被告榮民公司之工程保留款債權，且被
    告榮民公司知悉原告為工地債權代表，並同意對原告支付7,
    239,693元。第查：依原告所提出之債權讓與切結書，其上
    雖明示原告為代表人，惟並未限制原告不得單獨起訴請求全
    部之債權，是即便原告單獨依前述債權讓與切結書請求被告
    榮民公司為給付，亦應非法所不許。是以，原告請求被告榮
    民公司應給付7,239,693元及法定遲延利息，即屬有據，應
    予准許，至於兩造其餘攻防，俱不影響判決之結果，乃不一
    一論列，應併敘明。
八、綜上，原告請求撤銷本院89年度民執助字第67號清償債務強
    制執行事件於89年4月18日對榮民公司核發北院文89民執助
    寅字第67號民事執行命令之強制執行程序，不符合強制執行
    法第15條之規定，及原告應已取得得盛公司對被告榮民公司
    之工程保留款債權等情，均堪認定。從而，原告請求被告榮
    民公司應給付原告7,239,693元，並自92年11月5日（即起訴
    狀繕本送達之翌日）起至清償日止，按年利5%計算之利息，
    為有理由，應予准許，其超過該部分之主張，為無理由，應
    予駁回。又就上述原告勝訴部分，原告及被告榮民公司分別
    陳明願供擔保請准宣告假執行或免為假執行，經核均無不合
    ，乃分別酌定相當之擔保准許之。
九、訴訟費用負擔之依據：民事訴訟法第79條。
中　　華　　民　　國　　94　　年　　3 　　月　　31　　日
                    民事第六庭    法　官　詹駿鴻
以上正本係照原本作成
如對本判決上訴，須於判決送達後20日內向本院提出上訴狀
中　　華　　民　　國　　94　　年　　3　　 月　　 31　 日
                         　　　　 書記官　官碧玲
